【裁判字號】    98,事聲,32
【裁判日期】    981102
【裁判案由】    聲明異議
【裁判全文】
臺灣彰化地方法院民事裁定  98年度事聲字第32號
聲明異議人  丙○○
相  對  人  乙○
代  理  人  甲○○
上列當事人間拍賣抵押物事件，聲明異議人對於本院司法事務官
於民國（下同）98年9月25日所為之96年度執字第33237號民事裁
定聲明異議，本院裁定如下：
    主    文
異議駁回。
異議程序費用由異議人負擔。
    理    由
一、異議意旨聲明請求廢棄本院96年度執字第33237號裁定及廢
    棄本院81年度拍字第135號裁定，其理由略以：
  １、本院96年度執字第33237號裁定係由相對人於96年11月22
      日聲請而來，惟相對人聲請上開裁定所依據本院之81年度
      拍字第135號執行名義（下稱系爭執行名義），因已罹於
      法定請求權時效確定依法無效。因此，96年度執字第3323
      7號拍賣執行裁定亦當然無效。論究本件僅止於程序問題
      ，非實體問題，異議人依法已繳交費用，聲請撤銷上開罹
      時效之系爭執行名義依然符合法理上公平原則。至於司法
      事務官指教聲請人（即義務人）於執行程序中得提起異議
      之訴或聲請停止執行之裁定保障權益之主張，怪聲請人自
      己沒有請求，顯係事務官之欲蓋彌彰，請檢視聲請人所提
      出主張訴求及聲請各狀，狀狀內容懇求之情並主張訴求及
      引據法條均存證在卷。聲請人並於98年4月29日早上9點接
      受事務官傳喚到庭，此有筆錄可參；另按98年4月13日聲
      請狀內容及98年4月15日事務官函裁示，合乎證據經驗法
      則，見及狀頁內事務官職權裁示「通知債權人陳述意見」
      ，但經異議人於98年5月5日聲請閱覽全部卷宗所得待之後
      繼有2次閱卷，亦遍查不著有債權人陳述意見之資料，可
      見執程效率鬆散，債權人意見並未到位，相對人表示並沒
      有重新聲請拍賣，其於98年4月14日檢察官偵查庭對5月5
      日拍賣程序供承不知情，按規定債權人逾期未表示意見無
      回報則等同撤回，所以本院98年5月5日及9月22日之執行
      拍賣程序不合法，足徵係事務官重大違法之作為，執行法
      院必須遵照法律條文、司法院頒布注意事項、最高法院判
      例法則等規定撤銷本案才是正辦，以符是非公義和訴訟經
      濟原則。
  ２、系爭執行名義係本院於81年3月26日裁准，依民法計算法
      定請求權最長時效15年，詳算至遲於96年3月26日期限屆
      滿，請求權時效消滅。再參照最高法院67年度台上字第43
      4號判例「按時效因請求而中斷，若於請求後6個月內不起
      訴，視為不中斷，為民法第130條所明定。此之所謂起訴
      ，對於已取得執行名義之債務，係指依同法第129條第2項
      第5款規定與起訴有同一效力之開始強制執行或聲請強制
      執行而言。換言之，即對於已取得執行名義之債務，若於
      請求後6個月內不開始強制執行，或不聲請強制執行，其
      時效視為不中斷。」，以及辦理強制執行事件應行注意事
      項第2點第16項等規定，本院依法立即撤銷96年度執字第
      33237號裁定及系爭執行名義。
  ３、依據本件抵押權設定契約書及他項權利證明書，確定該登
      記期日已完成抵押權擔保之債權成立，並清楚記載「不定
      期」，是以依民法第128條、第880條規定及參照最高法院
      28年上字第1760號意旨，則本件相對人並無理由或依據可
      向異議人強制執行拍賣抵押物。又依民法第121條規定亦
      可知，上開抵押權設定契約書成立日期71年1月10日，依
      法定請求權最長時效15年，可至86年1月10日，若再延長5
      年期間，至遲於91年1月10日屆滿，其抵押權消滅。
二、經查：
１、本院96年度執字第33237號拍賣抵押物強制執行事件，係由
    相對人於96年11月21日具狀（本院96年11月22日收文）並檢
    據系爭執行名義聲請對異議人所有之抵押物為拍賣求償之事
    件，曾於97年5月20日進行第一次拍賣程序並拍定，惟經異
    議人聲明異議，經歷審程序後，由本院撤銷97年5月20日之
    拍賣程序與拍定行為。再於98年9月22日進行第一次拍賣程
    序並拍定，惟執行程序尚未終結等情，已經本院核卷明白。
２、就其中系爭執行名義是否罹於時效而請求權消滅部分？屬於
    當事人間實體之爭執，並非執行法院所得審究，異議人有所
    爭執，應提起訴訟解決，執行法院既形式審查系爭執行名義
    確具法定執行名義之類，其進行執行程序自係合法有據，異
    議人以此指摘本院司法事務官不得進行程序自有誤會而無足
    採取。
３、按「強制執行程序開始後，除法律另有規定外，不停止執行
    。」，強制執行法第18條第1項定有明文，又本院撤銷97年5
    月20日之拍賣程序與拍定行為，亦只係撤銷該部分之行為，
    並非撤銷債權人即相對人聲請強制執行之行為，合先敘明。
    從而，異議人所稱「本院撤銷97年5月20日之拍賣程序與拍
    定行為」後，未見債權人重新聲請執行，本院竟續予違法執
    行部分，明係自誤。至異議人另指，本院司法事務官指示將
    異議人98年4月13日之聲請狀「通知債權人陳述意見」，惟
    未見債權人回覆，按規定債權人逾期未表示意見無回報則等
    同撤回云云，因此部分債權人依法並無必須回覆之義務，且
    此債權人之未回覆並不構成停止執行之法定原因，此外，本
    案亦無債權人聲請撤回或暫緩執行之資料，故執行程序自無
    由停止，本院司法事務官因之續行執行程序亦核無違誤，異
    議人此部分「等同撤回」云云之指摘核屬無據，亦無足加以
    採取。
４、系爭名義為確定之執行名義，該名義是否妥適，執行法院並
    無實體審究之權，亦非強制執行法聲明異議制度所得救濟者
    ，故異議人請求本院廢棄本院81年度拍字第135號裁定即於
    法不合，無得准許。
三、據上論結，本件異議為無理由，依強制執行法第30條之1，
    民事訴訟法第240條之4第3項、第95條、第78條，裁定如主
    文。
中    華    民    國    98    年    11    月    2    日
               民事第一庭   法  官  洪榮謙
以上正本證明與原本無異。
如不服本裁定，應於裁定送達後10日之不變期間內本院提出抗告
狀（須附繕本）。
中    華    民    國    98    年    11    月    2    日
                            書記官  蔡亦鈞


司法院資訊處製作；財團法人民間司法改革基金會備份。
